臺灣士林地方法院刑事判決　　　　　　　　　　　　　九十三年度交易字第三０號
　　公　訴　人　臺灣士林地方法院檢察署檢察官
　　被　　　告　甲○○
右列被告因過失傷害案件，經檢察官聲請以簡易判決處刑（九十二年度偵字第七二七
七號），本院士林簡易庭認不宜以簡易判決處刑，簽請依通常程序審理，被告於準備
程序期日自白犯罪而為認罪之答辯，本院合議庭裁定本件宜由受命法官逕以簡式審判
程序審理，並判決如左：
    主  文
甲○○因過失傷害人，處有期徒刑伍月，如易科罰金，以參佰元折算壹日。
    事  實
一、甲○○於民國九十二年二月七日晚間八時十分許，駕駛車號ＡＥ—七五五八號自
    小客車，沿臺北縣淡水鎮○○○路臺北往三芝方向行駛，行經同路二段二七號前
    時，理應注意車前狀況，隨時採取必要之安全措施，且依當時天候晴、夜間有照
  　明，路面乾燥無障礙物，並無不能注意之情事，適有乙○○與其姐雲郁娟行走於
  　同向路邊之人行道上，詎甲○○竟因前日晚睡精神不濟而疏未注意，其駕駛之前
    揭車輛突往右偏行，適乙○○正行走至人行道缺口，旋遭前開由甲○○駕駛，往
    右偏行之前開車輛右前車燈部位自後撞擊其骨盆左側，乙○○受到撞擊之後，即
    沿受力方向，彈至前方約十六點五公尺處之人行道上，並因此受有頭部外傷合併
    腦挫傷、顏部多處裂傷、身體多處擦傷、右側鎖骨骨折及右骨盆骨折等傷害。甲
    ○○於撞及乙○○後，隨即清醒並本能往左行駛，並踩煞車，嗣往前再撞及路旁
    路燈架後始將汽車完全停止。甲○○於肇事後留在現場並向到場之臺北縣政府警
    察局淡水分局交通分隊員警李志成坦承為肇事人而自首犯罪。乙○○經送醫診療
    後，其右鎖骨骨折及骨盆骨折之傷勢幸已復原，惟其頭部所受傷害仍有眩暈症狀
    ，屬腦損傷後遺症，且需藥物治療，惟尚未致神經缺損、機能毀壞或終身不治之
    程度。
二、案經乙○○訴由台灣士林地方法院檢察署檢察官發交台北縣政府警察局淡水分局
    報告台灣士林地方法院檢察署檢察官聲請以簡易判決處刑。
    理  由
一、訊據被告甲○○就其於右揭時地駕駛車號ＡＥ—七五五八號自用小客車，因精神
    不濟疏未注意車前狀況，竟於行駛中偏離行進車道，往右偏行，適同向正沿行人
    道鋪設路徑行走之乙○○，行走至人行道缺口，突遭正往右偏行，由甲○○駕駛
    之前開車輛自後撞擊，致乙○○受有傷害等情，均供承不諱，核與告訴人乙○○
    之指訴及證人盧忠信供證之情節大致相符，並有道路交通事故調查報告表、補充
    資料表各一紙、告訴人乙○○診斷證明書三紙（偵卷第三四頁、第五九頁、第一
    二二頁分別參照）、現場照片、台灣省台北縣車輛行車事故鑑定委員會九十二年
    十一月十三日北鑑字第九二一五二三號函一份在卷可稽。至告訴人乙○○突然遭
    到被告自後追撞，被告與告訴人就彈撞距離所述固有不一，然細閱道路交通事故
    現場圖（偵卷第三十七頁參照）所繪，測量被害人散落物起點，至最後倒臥處之
    血跡位置，其間距離約十六點五公尺，應堪據以推算告訴人自後受到行進中偏行
    之被告汽車撞擊，其起點及終點之間之距離。另就被告所受傷勢情形，馬偕醫院
    九十三年三月二十六日馬偕醫外字第九三０九六一號函覆意旨暨檢附病歷資料可
    資參照，其中函文並載明告訴人乙○○之傷勢情況，就神經外科部分，「沒有顱
    內出血跡象，但目前仍常有眩暈症狀，屬腦損傷後遺症，須藥物治療，沒有神經
    缺損、機能毀壞或終身不治之狀況」在卷可稽，告訴人所受傷勢程度雖屬嚴重，
    然其生殖機能並未完全喪失其效用而至毀敗程度，亦尚未達刑法第十條第四項第
    六款之重大不治或難治之程度，亦可以認定。從而，告訴人乙○○因本件車禍受
    有普通傷害，此項普通傷害結果並與被告之過失行為間具有相當因果關係，本件
    事證明確，被告過失犯行洵堪認定。
二、核被告所為，係犯刑法第二百八十四條第一項前段之過失傷害罪。至告訴人指被
    告該當刑法第二百八十四條第二項之「業務過失傷害」罪，惟按刑法第二百七十
    六條第二項所謂「業務」，係指以反覆同種類之行為為目的之社會活動而言，包
    括主要業務及其附隨之準備工作與輔助事務在內。此項附隨之事務，並非漫無限
    制，必須與其主要業務有直接、密切之關係者，始可包含在業務概念中，而認其
    屬業務之範圍，最高法院著有八九年台上字第八０七五號判例意旨可以參照。被
    告固曾於偵查中陳稱「（問：平常作何工作？）塑膠加工，在工廠做噴漆的工作
    。」、「（問：ＡＥ—七五五八號車子是否你的？）車子是公司的，是公司給我
    開，平常除了上下班之外，有時要去送貨」、「（發生車禍你說是要回家，在途
    中你有無要去送貨？）沒有，是要回家」（九十二年八月二十八日偵訊筆錄，偵
    卷第八二頁參照）等語，惟其復於本院準備程序期日陳稱「我確實是公司之負責
    人，送貨不是我負責，但我會協助這方面的工作，人手比較不足的時候，我也會
    協助送貨，公司平常提供車子是供我上下班用的，該車不是送貨車，我如果幫公
    司送貨時，也有可能開這部車送貨」，另在本院審理時陳稱伊係公司之負責人，
    伊小工廠有十幾個人，什麼事情都要我作，送或是有專人送，我是在緊急的時候
    或是沒有其他人送貨的時候，我才去送」等語，參酌被告確係「銘芳工業股份有
    限公司」負責人，有告訴代理人提出之公司基本資料查詢表一紙在卷可稽，堪認
    被告駕車送貨係偶一為之等情，應屬可信，即無從論以刑法第二百八十四條第二
    項前段之業務過失傷害罪，附此敘明。
三、有關刑之加重減輕事由之認定：
（一）告訴人懷疑被告並未於肇事當場經警為呼氣中酒精濃度之檢測，惟查，證人盧
      忠信於偵查中結證稱：「（問：當時甲○○的精神狀態如何？）當時我跟車廠
      老闆第一句就懷疑他有無喝酒但是我們聞味道沒有，應該是他精神不好」，佐
      以卷內呼氣中酒精濃度測試報告單其上測試時間顯示為「二００三年二月十七
      日二十時四十六分、二十時四時七分」，測試結果被告當時呼氣中酒精濃度均
      為「０」等情，堪認被告駕車當時固精神不濟且意識不清，但並未飲酒，應屬
      實在。
（二）再道路交通管理處罰條例第八十六條第一項固另規定：「汽車駕駛人‧‧‧行
      駛人行道或行經行人穿越道不依規定讓行人優先通行，因而致人受傷或死亡，
      依法應負刑事責任者，加重其刑至二分之一」，茲應審究者，係被告向右偏行
      撞擊路經人行道缺口之告訴人，是否該當上開加重事由？本院審酌本件情狀尚
      非「行駛」人行道，肇事處亦非道路交通管理處罰條例第三條第四款所定：「
      在道路上以標線劃設，供行人穿越道路之地方」所謂「行人穿越道」，及刑法
      規範應謹守文義而為解釋之意旨，因認本件被告尚不該當道路交通管理處罰條
      例第八十六條第一項之加重事由。
（三）又本件事故係由盧忠信報案，勤務中心轉來資料並未報明肇事人姓名，警員前
      往現場處理時，肇事人在場，並當場承認肇事人，此有台北縣政府警員李志成
      填具自首調查報告表一紙、盧忠信九十二年二月八日警詢筆錄在卷可參，已合
      於自首要件，應依刑法第六十二條前段規定減輕其刑。
四、刑之酌科：
    公訴人固具體求處法定最高本刑有期徒刑六月，惟被告合於自首要件，應依刑法
    第六十二條前段減輕其刑，業如前述，爰審酌本件被告前無犯罪之前科紀錄，有
    台灣高等法院被告全國前案紀錄表一紙在卷可稽，素行尚稱良好，其自知精神不
    濟，竟仍駕駛汽車上路行駛，並自後追撞告訴人，就本件事故之發生顯具重大過
    失，其犯行對於告訴人乙○○身體健康所生損害固未達刑法所定之重傷程度，然
    告訴人正值壯年，因此傷害住院多日始行出院，其所受頭部傷害仍留有後遺症，
    而未全然治癒，其右鎖骨之骨板經施以手術後，迄事發年餘至九十三年三月八日
    始行拔除，實際上對告訴人身心已生不可磨滅之傷害；再被告肇事後雖坦承犯行
    ，然終究尚未與告訴人為民事和解，填補告訴人所受損害等一切情狀，判處有期
    徒刑五月，並諭知易科罰金折算之標準，以示懲儆。
五、據上論斷，應依刑事訴訟法第二百七十三條之一第一項、第二百九十九條第一項
    前段，刑法第二百八十四條第一項前段、第六十二條前段，罰金罰鍰提高標準條
    例第一條前段、第二條，判決如主文。
本案經檢察官陳家美到庭執行職務。
中　　　華　　　民　　　國　　九十三　　年　　　五　　　月　　二十八　　日
                              臺灣士林地方法院刑事第二庭
                                    法　官  許  辰  舟
右正本證明與原本無異。
如不服本判決，應於送達後十日內，向本院提出上訴狀。
                                    書記官  蘇  彥  宇
中　　　華　　　民　　　國　　九十三　　年　　　五　　　月　　二十八　　日
附錄本案論罪科刑法條全文
刑法第二百八十四條第一項前段：
  因過失傷害人者，處六月以下有期徒刑，拘役或五百元以下罰金，致重傷者，處一
  年以下有期徒刑，拘役或五百元以下罰金。
